【裁判字號】    98,簡上,24
【裁判日期】    980803
【裁判案由】    賭博
【裁判全文】
臺灣宜蘭地方法院刑事判決              98年度簡上字第24號
上  訴  人  臺灣宜蘭地方法院檢察署檢察官
上  訴  人
即  被  告  乙○○
上列上訴人等因賭博案件，不服本院簡易庭於中華民國98年2月5
日所為98年度簡字第77號第一審簡易判決（聲請簡易判決處刑案
號：臺灣宜蘭地方法院檢察署97年度偵字第966號），提起上訴
，本院管轄之第二審合議庭判決如下：
    主  文
原判決撤銷。
乙○○意圖營利，聚眾賭博，處有期徒刑參月，如易科罰金以新
臺幣壹仟元折算壹日。扣案之天九牌壹副、骰子參顆、抽頭金新
臺幣肆佰元均沒收。
    事  實
一、乙○○意圖營利，於民國97年2月29日晚上8時許，提供其位
    於宜蘭縣員山鄉○○路70號住處為賭博場所，且提供賭具天
    九牌、骰子，聚合多數人賭博財物，其賭法為賭客輪流作莊
    ，其他賭客則以新臺幣（下同）一百元至一千元之金額押注
    ，與莊家比點數大小計算輸贏，當有莊家贏逾五、六百元時
    ，即以清潔費之名提供一百元之金額予乙○○抽頭營利。嗣
    於同日晚間11時許，為警在上開地點當場查獲林仁地、陳銀
    圳、林錦標、李木春、游輝達、黃復仁、江進財賭博財物，
    並扣得乙○○所有供賭博營利所用之賭具天九牌一副、骰子
    三顆及賭客所有之賭資二萬一千九百元（林仁地、陳銀圳、
    林錦標、李木春、游輝達、黃復仁、江進財七人及扣案之賭
    資二萬一千九百元，均已由警方依社會秩序維護法之規定裁
    處）。其後，乙○○於接受警詢時，復提出其以清潔費之名
    所收之抽頭金四百元供警方查扣。
二、案經宜蘭縣政府警察局宜蘭分局報請臺灣宜蘭地方法院檢察
    署檢察官偵查聲請簡易判決處刑。
    理  由
一、按被告以外之人於審判外之言詞或書面陳述，除法律有規定
    者外，不得作為證據。又被告以外之人於審判外之陳述，雖
    不符前四條之規定，而經當事人於審判程序同意作為證據，
    法院審酌該言詞陳述或書面陳述作成時之情況，認為適當者
    ，亦得為證據。當事人、代理人或辯護人於法院調查證據時
    ，知有第159條第1項不得為證據之情形，而未於言詞辯論終
    結前聲明異議者，視為有前項之同意，刑事訴訟法第159條
    第1項、第159條之5第1項、第2項分別定有明文。本件證人
    林仁地、陳銀圳、林錦標、李木春、游輝達、黃復仁、江進
    財於警詢之陳述，雖均係被告以外之人於審判外之陳述，但
    被告、檢察官於本院審理時均同意採用上開陳述為本案證據
    ，本院審酌該等陳述作成時之狀況，並無不宜作為證據情事
    ，依刑事訴訟法第159條之5第1項規定，自得作為證據。另
    被告、檢察官於本院審理時對於下列所述之其他證據資料，
    亦均不爭執其證據能力，本院審酌該等證據資料作成時之狀
    況，並無不宜作為證據情事，依刑事訴訟法第159條之5第2
    項規定，自得作為證據。
二、訊據被告乙○○矢口否認有何營利聚眾賭博之犯行，辯稱「
    當天是朋友來家裡喝酒，我出去買酒回來時，發現他們已在
    賭博，那些賭具並不是我提供的，我也沒有抽頭，是警察叫
    我拿出四百元，我以為警方是要買點心給我吃，我就拿出四
    百元，這四百元不是清潔費抽頭金，我沒有聚眾賭博營利之
    犯行。」云云，然查：
（一）97年2月29日晚上8時許起，賭客林仁地、陳銀圳、林錦標
      、李木春、游輝達、黃復仁、江進財陸續聚合在被告位於
      宜蘭縣員山鄉○○路70號之住處內，以天九牌、骰子為賭
      具，由賭客輪流作莊，其他賭客則以一百元至一千元之金
      額押注，與莊家比點數大小計算輸贏，嗣於同日晚間11時
      許，為警在上開地點當場查獲，並扣得賭具天九牌一副、
      骰子三顆及賭客所有之賭資二萬一千九百元之事實，已據
      證人陳銀圳於警詢時；證人林仁地、林錦標、李木春、游
      輝達、黃復仁、江進財於警詢及檢察官偵訊時證述明確，
      並為被告所不否認，且有現場位置圖、現場紀錄表各一件
      及現場相片六張在卷可稽，暨天九牌一副、骰子三顆及賭
      客賭資二萬一千九百元扣案可資佐證，自堪以認定。
（二）其次，林仁地、陳銀圳、林錦標、李木春、游輝達、黃復
      仁、江進財等賭客聚合於被告住處賭博時，所使用之賭具
      天九牌一副、骰子三顆係被告買來提供予賭客使用，且賭
      客於擔任莊家贏錢逾五、六百元時，即應以清潔費之名提
      供一百元之金額予被告抽頭營利，當日被告已收取四百元
      以清潔費為名之抽頭金等事實，復據被告於警詢及97年3
      月1日檢察官偵訊時坦認不諱，核與證人李木春、游輝達
      、黃復仁、江進財於警詢時證述之情節相符，並有被告接
      受警詢時所提出之抽頭金四百元扣案可資佐證，自堪認定
      屬實。至於被告事後雖翻異前詞否認收取四百元之清潔費
      抽頭金，且證人李木春、游輝達、黃復仁、江進財亦附合
      其辯詞，改稱「拿錢給被告是要請被告買酒，不是交付清
      潔費抽頭金給被告」云云，然證人即承辦員警甲○○於本
      院審理時已結證「97年2月29日當天晚上9點左右，有人檢
      舉宜蘭縣員山鄉○○路70號有人聚賭，我們便於當天晚上
      11點左右到現場，我們在外面有聽到裡面有牌子碰撞的聚
      賭聲音，與檢舉人所述相符，我們就在門外等候，趁有人
      開門時出面表明來意，經同意後我們便進入屋內，發現有
      七位賭客在裡面賭博，我們便當場查扣賭資及賭具，並將
      在場賭客及屋主乙○○帶回分局處理。於現場並未查獲抽
      頭金，是我們將賭客帶回分局調查後，其他員警詢問賭客
      李木春、游輝達、黃復仁、江進財時，他們說有各拿一百
      元給屋主作清潔費，我看過他們的筆錄後，就詢問乙○○
      ，乙○○也承認賭客有拿四百元清潔費給他，乙○○便自
      行將四百元拿出交給警方查扣。」等情甚詳，而其所證述
      之情節，亦與被告於警詢及97年3月1日檢察官偵訊時供承
      之情節，暨證人李木春、游輝達、黃復仁、江進財於警詢
      時所證述之情節，均相符合，自堪採信。更何況，被告已
      自承伊與賭客李木春、游輝達、黃復仁、江進財並不熟，
      伊本身亦不會賭玩天九牌，則倘非有利可圖，被告實無無
      償提供場所及賭具供林仁地等人賭博之理。此外，證人李
      木春、游輝達、黃復仁、江進財既與被告不熟，與被告間
      又無任何仇怨糾紛，苟非確有其事，渠四人豈有於警局分
      別接受警方詢問時，一致的指稱曾經交付一百元清潔予被
      告之理。依此，足徵被告於警詢及97年3月1日檢察官偵訊
      時之供述內容，暨證人李木春、游輝達、黃復仁、江進財
      於警詢時證述之內容應與實情相符，渠等事後翻異前詞所
      為之辯解及證詞，實分屬事後卸責、迴護之詞，均不足採
      信，被告提供住處及賭具聚合眾人賭博，且收取名為清潔
      費之抽頭金之事實，堪以認定。
（三）綜上所述，本件事證已臻明確，被告意圖營利，提供其住
      處為賭博場所，且聚合多數人賭博財物之犯行堪予認定，
      應依法論科。
三、核被告所為，係犯刑法第268條前段之意圖營利供給賭博場
    所罪及同條後段之意圖營利聚眾賭博罪。又被告所犯上開意
    圖營利供給賭博場所及意圖營利聚眾賭博二罪，係一行為而
    觸犯二罪名，為想像競合犯，應依刑法第55條之規定，從一
    重之意圖營利聚眾賭博罪處斷。
四、原審認本件被告罪證明確，予以論罪科刑，固非無見。惟本
    件被告係提供住宅聚合多數人賭博，而觸犯刑法第268條之
    罪，被告並未觸犯刑法第266條第1項之賭博罪，則扣案屬賭
    客所有之賭資二萬一千九百元，即不得依刑法第266條第2項
    之規定沒收（上開賭資已由警方依社會秩序維護法之規定裁
    處沒入）。另扣案屬被告所有，供犯罪所用之天九牌一副、
    骰子三顆，亦均不得依刑法第266條第2項規定沒收，而係應
    依刑法第38條第1項第2款之規定宣告沒收之。然原審竟依刑
    法第266條第2項規定宣告沒收前揭賭資二萬一千九百元、天
    九牌一副、骰子三顆，其適用法律自有未洽之處。因此，本
    件被告上訴否認犯行，雖屬無理由，惟檢察官上訴指摘原審
    關於沒收部分適用法律失當，則屬有理由，故仍應由本院將
    原判決予以撤銷改判。
五、爰審酌被告為一己之私，竟提供賭博場所，而聚眾賭博，敗
    壞社會風氣，其提供賭場之規模不大、所生危害程度尚屬輕
    微，及參酌其犯罪目的、動機、素行、手段等一切情狀，酌
    情量處如主文第二項所示之刑，並諭知易科罰金之折算標準
    ，以示警懲。至於扣案被告所有，供犯罪所用之天九牌一副
    、骰子三顆，及因犯罪所得之抽頭金四百元，應分別依刑法
    第38條第1項第2款、第3款規定宣告沒收之。
據上論斷，應依刑事訴訟法第455條之1第1項、第3項、第369條
第1項前段、第364條、第299條第1項前段，刑法第268條前段、
後段、第55條、第41條第1項前段、第38條第1項第2款、第3款，
刑法施行法第1條之1，判決如主文。
本案經檢察官劉憲英到庭執行職務。
中    華    民    國    98    年     8     月    3    日
                  刑事第三庭審判長法  官  林惠玲
                                  法  官  張育彰
                                  法  官  劉家祥
以上正本證明與原本無異。
本件不得上訴。
                                  書記官  劉謹翊
中    華    民    國    98    年     8     月    3    日
附錄本案論罪科刑法條全文：
中華民國刑法第268條（圖利供給賭場或聚眾賭博罪）
意圖營利，供給賭博場所或聚眾賭博者，處3年以下有期徒刑，
得併科3千元以下罰金。
中華民國刑法施行法第1條之1（罰金貨幣單位與罰鍰倍數）
中華民國九十四年一月七日刑法修正施行後，刑法分則編所定罰
金之貨幣單位為新臺幣。
九十四年一月七日刑法修正時，刑法分則編未修正之條文定有罰
金者，自九十四年一月七日刑法修正施行後，就其所定數額提高
為三十倍。但七十二年六月二十六日至九十四年一月七日新增或
修正之條文，就其所定數額提高為三倍。


司法院資訊處製作；財團法人民間司法改革基金會備份。
